【裁判字號】    92,上重更(一),344
【裁判日期】    921014
【裁判案由】    毒品危害防制條例
【裁判全文】
臺灣高等法院臺南分院刑事判決          九十二年度上重更(一)字第三四四號  Ｃ
      上  訴  人
      即  被  告  甲  ○  ○
      指定辯護人  本院公設辯護人  丁  ○  ○
右上訴人因違反毒品危害防制條例案件，不服臺灣嘉義地方法院九十年度重訴字第一
二號中華民國九十一年十月三十一日第一審判決（起訴案號：臺灣嘉義地方法院檢察
署九十年度偵字第五五五九號），提起上訴，判決後，經最高法院發回更審，本院判
決如左：
      主      文
原判決關於甲○○販賣第一級毒品及定執行刑部分撤銷。
甲○○共同連續販賣第一級毒品，處有期徒刑壹拾貳年。扣案乙○○持有之淨重零點
肆零公克海洛因毒品及甲○○持有之壹佰玖拾壹點玖陸公克海洛因毒品均沒收銷燬之
；上開毒品外包裝、分裝袋一八六個、電子磅秤一個、行動電話一支及聯絡簿一本均
沒收；犯罪所得新臺幣參仟元沒收，如全部或一部不能沒收時，以其財產抵償之。
      事      實
一、甲○○（綽號排骨）於民國八十四年間，因非法施用化學合成麻醉藥品、轉讓禁
    藥及違反槍砲彈藥刀械管制條例及販賣化學合成麻醉藥品等案件，經判處有期徒
    刑六月、六月、三月，四年五月，定執行刑六年五月確定，入監執行後，於八十
    八年八月五日假釋出獄（刑滿日期為九十年十二月六日），假釋期間仍不知悔改
    ，與乙○○（綽號「罐頭」，業經原審判處罪刑確定）認識後，貪圖販賣第一級
    毒品海洛因之暴利，竟基於概括之犯意，與乙○○共謀，由其以低價販入海洛因
    毒品，並聯絡接洽欲向其購買毒品者後，再以行動電話通知乙○○運送毒品至指
    定之處所交付並取款，甲○○則於每次交易完成後給予乙○○新台幣（以下同）
    五百元至一千元不等之報酬，以此方式共同販賣第一級毒品海洛因。九十年八月
    十五日綽號「小德」之人先與甲○○聯絡並談妥交易細節後，甲○○即著由乙○○將一小包海洛因毒品送至嘉義縣水上鄉水上郵局，售賣予綽號「小德」之人，
    得款新台幣（以下同）三千元，由乙○○取回交付予甲○○，九十年八月二十四
    日凌晨零時十分許，綽號「青田」之人與甲○○聯絡並談妥交易細節後，甲○○
    又囑乙○○將二小包淨重零點肆零公克之海洛因毒品，攜至嘉義縣水上鄉○○村
    ○○路憶客來超市前，欲以六千元之價格售賣予該綽號「青田」之人，未完成交
    易，即為警查獲扣得該待交易之海洛因毒品，乙○○並帶領警方至嘉義縣水上鄉
    ○○村○○路八三巷二弄一一號處，查獲甲○○，扣得甲○○所持有之壹佰玖拾
    壹點玖陸公克海洛因毒品及甲○○販賣海洛因毒品所用之分裝袋一八六個、電子
    磅秤一個、行動電話一支及聯絡簿一本。
二、案經嘉義縣警察局竹崎分局報請臺灣嘉義地方法院檢察署檢察官偵查起訴。
      理      由
一、訊據被告甲○○（下稱被告）固坦承警方於其租屋處查獲如事實欄所載之毒品及
    物品，惟矢口否認有何販賣第一級毒品海洛因之犯行，辯稱：伊沒有販賣毒品，
    在租屋處查獲之毒品是丙○○欠伊錢而拿來抵債，並未交付海洛因毒品交由乙○○販賣，伊完全不知道乙○○拿毒品給綽號「青田」之人云云。
二、經查：
（一）乙○○承被告之命於九十年八月二十四日將零點肆零公克之海洛因毒品，攜至
      嘉義縣水上鄉○○村○○路憶客來超市前，欲以六千元之價格售賣予綽號「青
      田」之人，未完成交易，即為警查獲並扣得該待交易之海洛因毒品，乙○○旋
      帶領警方至嘉義縣水上鄉○○村○○路八三巷二弄一一號處，查獲甲○○，扣
      得甲○○所持有之壹佰玖拾壹點玖陸公克海洛因毒品及甲○○販賣海洛因毒品
      所用之分裝袋一八六個、電子磅秤一個、行動電話一支及聯絡簿一本，迭據共
      同被告乙○○供承在卷，核與證人馮永嵩於原審調查時證稱：「當時甲○○坐
      在椅子上，前面的桌子看到有毒品海洛因及安非他命各一包用夾鍊袋（誤為子
      ）放在鐵盒子，又從甲○○身上的鑰匙去開對面房間的門，在房間的書桌右邊
      第二個抽屜裡有發現海洛因及安非他命，是用塑膠袋包的‧‧‧秤子是在第二
      個抽屜找到的‧‧‧」相符，且有扣押書一紙附卷可參，扣案毒品經送法務部
      調查局鑑定結果，認「送驗白粉二包均含第一級第六項毒品海洛因成分，合計
      淨重０．４０公克（包裝重０．４４公克）」（乙○○被查獲部分）、「送驗
      白粉十八包均含第一級第六項毒品海洛因成分，合計淨重１９１．９６公克（
      包裝重１１．４０公克），純度５５．７２％‧‧‧」（甲○○租住處被查獲
      部分），此有法務部調查局鑑定通知書二紙附於原審卷可參。
（二）被告辯稱在租屋處查獲之海洛因毒品是丙○○欠伊錢而拿來抵債云云，經訊問
      丙○○堅決否認前揭海洛因毒品係渠交付被告（見本院九十二年九月三十日審
      判筆錄），參以被告前辯稱在伊租屋處查獲的毒品是伊在臺南監獄執行時認識
      的朋友「陳鴻鈞」寄放的云云，經清查臺灣嘉義看守所、臺灣嘉義監獄、臺灣
      臺南監獄均未曾有受刑人陳鴻鈞後，被告始改稱所謂「陳鴻鈞」，其真實姓名
      為「丙○○」云云，而丙○○本與被告認識，被告原無不知其姓名之理，若該
      毒品確係丙○○寄放或以之抵債，案發之初即可供出，自無一再閃爍之必要，
      所辯又無其他證據以證之，難信為真，應認在其租屋處所查獲之海洛因毒品係
      其購入。又被告購入前揭大量海洛因毒品後，由其聯絡接洽欲向其購買毒品者
      後，再以行動電話通知乙○○運送毒品至指定之處所交付並取款，甲○○則於
      每次交易完成後給予乙○○五百元至一千元不等之報酬，業據乙○○於警訊及
      偵查中供承甚詳（見九十年八月二十四日乙○○警訊及檢察官訊問筆錄），其
      中關於被告與乙○○共同販賣海洛因毒品與綽號「小德」之人部分，據共同被
      告乙○○於偵查時自白稱：「（問：海洛因送去給何人？）海洛因我只送去一
      次，那個人我不認識，是甲○○跟他聯絡後，到約定地點，我送過去‧‧‧九
      十年八月十五日送到水上郵局，晚上九至十點間，送去給不詳姓名人，收三千
      元，收了三千元我回去就交給甲○○‧‧‧」等語，而被告於原審亦自白稱：
      「（問：是否如乙○○所說（即甲○○的朋友把海洛因放在甲○○那邊，我自
      己將海洛因拿去賣給小德，收了三千元，錢放回去，陳鴻鈞會來拿）？是」，
      足見乙○○於九十年八月十五日將海洛因送至水上郵局予綽號「小德」之人，
      收款三千元後將之帶回被告之住處等情，應為實在，乙○○嗣後否認為被告販
      賣海洛因毒品予綽號「小德」者，顯係迴護被告之詞。另關於乙○○受被告之
      囑，將海洛因毒品販售予綽號「青田」之人等情，除據乙○○於警訊時自白稱
      ：「（問：你於九十年八月二十四日零時十分，在嘉義縣水上鄉○○路億客來
      超商前為警查獲持有第一級毒品海洛因０．８公克（毛重）？做何用途？）是
      排骨仔叫我送去給一名青田之男子，他要向排骨購買的‧‧‧」、「（問：排
      骨仔之真實姓名？）甲○○‧‧‧」等語，於原審調查時亦稱：「（問：為何
      你那天被查獲的時候，你身上有海洛因？）那是從被告甲○○拿出來的，那天
      沒有交易成功，就被逮到了‧‧‧」等語（見聲羈卷第十六頁以下），其遭判
      處共同販賣第一級毒品罪刑確定後，於本院調查時亦堅稱其當時係依照被告之
      指示交付毒品（見本院卷第八十五頁），核與證人即當日查獲被告乙○○之警
      員馮永嵩於原審調查時證稱：「依照線報，有人在水上億客來超商前在賣毒，
      我們就先去埋伏，然後先是有一人走過來，那人在（做）何事，我們都沒有注
      意，然後乙○○騎了一臺機車過來，二人就在陰暗處不知要做何事，正要準備
      交談時，我們就上前盤查，那人就跑掉，乙○○來不及跑，就被我們逮到，我
      就在乙○○身上褲子口袋有一個大衛杜夫煙盒子發現海洛因‧‧‧」等語，及
      警方嗣後在乙○○帶領之下於被告住於中和路之住處（置多臺監視器且門禁森
      嚴，有照片附卷足稽）查獲被告持有前揭海洛因毒品等情相符，被告所辯未交
      付海洛因毒品交由乙○○販賣云云，顯係卸責之詞，不足採信。
（三）又本院於被告否認販賣海洛因毒品犯行之情形下，雖無從查得其具體販入及賣
      出之實際利得，惟徵之海洛因毒品因物稀價昂，且為政府嚴予查緝之違禁物，
      凡販賣毒品者，苟無利可圖，應無甘冒被供出來源或被檢警查緝法辦之危險而
      平價供應他人之理，參以乙○○前曾自白其為被告販賣毒品，被告於每次交易
      完成後會給予五百元至一千元不等之報酬，倘被告無利可圖，焉得給付乙○○
      報酬？倘非為貪圖利潤，理應無鋌而走險之可能。是被告販賣海洛因綽號「小
      德」、「青田」之人乃為牟利，至為明顯，被告所辯渠無販賣毒品之行為云云
      ，要係卸責之詞，不足採信，其販賣第一級毒品海洛因犯行堪以認定，應予依
      法論科。
三、查海洛因毒品為毒品危害防制條例第二條第二項第一款所稱第一級毒品，被告於
    九十一年八月十五日販賣海洛因毒品予綽號「小德」者，得款三千元所為，係犯
    毒品危害防制條例第四條第一項之販賣第一級毒品罪；被告於九十年八月二十四
    日透露乙○○販賣海洛因毒品予綽號「青田」者，尚未取款即被警查獲所為，係
    犯同條第五項、第一項之販賣第一級毒品未遂罪。被告與乙○○二人就上開犯行
    ，互有犯意聯絡行為分擔，均為共同正犯。被告因販賣而持有第一級毒品海洛因
    之低度行為，為販賣之高度行為所吸收，不另論罪。被告先後二次販賣海洛因犯
    行（第一次既遂、第二次販賣予時未及交付即為警查獲部分為販賣未遂），時間
    緊接，所犯係構成要件相同之罪，顯係基於概括犯意為之，應依連續犯之規定論
    以既遂之一罪，被告販賣海洛因毒品予綽號「青田」者部分雖未據起訴，惟此部
    分犯行，與起訴部分，有連續犯裁判上一罪之關係，本院自得併予審理。又按死
    刑、無期徒刑不得加重，刑法第六十四條第一項、第六十五條第一項分別定有明
    文，其販賣第一級毒品罪之法定本刑為死刑或無期徒刑，故依法不得加重。再被
    告雖持有壹佰玖拾壹點玖陸公克之海洛因毒品，惟因被告始終否認販賣，其本身
    又有施用海洛因毒品之惡習（有觀察、勒戒之紀錄在卷可稽），是其購入海洛因
    毒品之目的，有可能供己施用，嗣始起意販賣，依「罪疑惟輕，利於被告」之法
    則，僅得認其販賣予綽號「小德」及「青田」之人，得款三千元，利益不多，與
    坊間大盤販賣整批大量毒品者有別，且被告本身亦有施用上開毒品之習慣，為籌
    措吸毒費用而販毒，衡情若處以法定最低刑，依社會一般觀念不無情輕法重之虞
    ，是被告犯罪情狀，尚堪憫恕，爰依刑法第五十九條之規定，酌予減輕其刑。
四、原審以被告販賣第一級毒品之罪證明確，而就該部分犯行予以論科，固非無見，
    惟本件法定刑度嚴峻，情輕法重，被告犯罪情狀顯可憫恕，應依刑法第五十九條
    之規定，酌量減輕其刑，原判決未予適用，尚有未當。上訴意旨，否認其有販賣
    海洛因毒品之行為，雖無足取，然原判決既有可議，自屬無可維持，應由本院將
    原判決關於被告販賣第一級毒品及定執行刑部分撤銷改判（按被告其餘被訴販賣
    及轉讓第二級毒品部分，分經判處有期徒刑十年、一年確定），以期適法。爰審
    酌被告犯罪之動機、目的、手段、品性及智識程度、犯罪所生之危害、及犯罪後
    之態度等一切情狀，量處有期徒刑十二年，以示懲儆。扣案乙○○持有之淨重零
    點肆零公克海洛因及被告甲○○持有之壹佰玖拾壹點玖陸公克海洛因，屬第一級
    毒品，為違禁物，應依毒品危害防制條例第十八條之規定沒收銷燬之；上開毒品
    外包裝、分裝袋一八六個、電子磅秤一個、行動電話一支及聯絡簿一本，係供販
    賣毒品所用之物，應依毒品危害防制條例第十九條第一項沒收之。至被告販賣第
    一級毒品所得三千元，係販賣毒品所得，應依毒品危害防制條例第十九條第一項
    沒收之，如全部或一部不能沒收，以其財產抵償之。
據上論斷，應依刑事訴訟法第三百六十九條第一項前段、第三百六十四條、第二百九
十九條第一項前段，毒品危害防制條例第四條第一項、第五項、第十八條第一項、第
十九條第一項，刑法第十一條前段、第二十八條、第五十六條、第五十九條，判決如
主文。
本案經檢察官王碧霞到庭執行職務。
中    華    民    國      九十二      年      十      月      十四      日
                  臺灣高等法院臺南分院刑事第二庭
                                      審判長法官  黃    崑    宗
                                            法官  林    勝    木
                                            法官  葉    居    正
右正本證明與原本無異。
如不服本判決，應於判決送達後十日內向本院提出上訴狀，其未敘述理由者並應於提
出上訴狀後十日內向本院補提理由書（應附繕本)。
                                      法院書記官  陳    嘉    琍
中    華    民    國      九十二      年      十      月      十六      日
附錄法條：
毒品危害防制條例第四條第一項：製造、運輸、販賣第一級毒品者，處死刑或無期徒
                              刑；處無期徒刑者，得併科新台幣一千萬元以下罰
                              金。


司法院資訊處製作；財團法人民間司法改革基金會備份。
